最高法院民事裁定　　　　　　　　　　111年度台上字第937號
上　訴　人　板信商業銀行股份有限公司
 
法定代理人　張明道
訴訟代理人　賴盛星律師
被 上訴 人　黃紹瑛
訴訟代理人　黃金龍律師
上列當事人間債務人異議之訴事件，上訴人對於中華民國110 年
11月24日臺灣高等法院高雄分院第二審判決（110 年度重上字第
31號），提起上訴，本院裁定如下：
    主  文
上訴駁回。
第三審訴訟費用由上訴人負擔。
    理  由
按上訴第三審法院，非以原判決違背法令為理由，不得為之。又
提起上訴，上訴狀內應記載上訴理由，表明原判決所違背之法令
及其具體內容，暨依訴訟資料合於該違背法令之具體事實，其依
民事訴訟法第469條之1規定提起上訴者，並應具體敘述為從事法
之續造、確保裁判之一致性或其他所涉及之法律見解具有原則上
重要性之理由。同法第467條、第470條第2 項定有明文。而依同
法第468 條規定，判決不適用法規或適用不當者，為違背法令；
依同法第469 條規定，判決有該條所列各款情形之一者，為當然
違背法令。是當事人提起上訴，如以同法第469 條所列各款情形
為理由時，其上訴狀或理由書應表明該判決有合於各該條款規定
情形之具體內容，及係依何訴訟資料合於該違背法令之具體事實
。如依同法第468 條規定，以原判決有不適用法規或適用法規不
當為理由時，其上訴狀或理由書應表明該判決所違背之法令條項
，有關司法院大法官解釋字號或憲法法庭裁判字號，或成文法以
外之習慣或法理等及其具體內容，暨係依何訴訟資料合於該違背
法令之具體事實，並具體敘述為從事法之續造、確保裁判之一致
性或其他所涉及之法律見解具有原則上重要性之理由。上訴狀或
理由書如未依上述方法表明，或其所表明者與上開法條規定不合
時，即難認為已合法表明上訴理由，其上訴自非合法。本件上訴
人對於原判決提起上訴，雖以該判決違背法令為由，惟核其上訴
理由狀所載內容，係就原審取捨證據、認定事實之職權行使所論
斷：上訴人因其前身台北縣板橋信用合作社（下稱板信合作社）
與高雄市第五信用合作社（下稱高雄五信）訂立契約，約定自民
國86年 9月29日起概括承受高雄五信之全部資產、負債及營業，
87年 2月13日上訴人對被上訴人取得臺灣高雄地方法院（下稱高
雄地院）87年度促字第482 號確定支付命令，經上訴人對被上訴
人聲請強制執行後，由該院換發為87年度執字第5265號債權憑證
（下稱系爭執行名義）。嗣因高雄五信社員代表大會於86年9月6
日所作成讓與全部營業、資產及負債予板信合作社之決議，經高
雄地院86年度訴字第2766號判決應予撤銷，並經原法院90年度上
更㈠字第16號判決、本院91年度台上字第159 號裁定駁回高雄五
信所提上訴而告確定。系爭執行名義成立後，已有消滅或妨礙上
訴人請求之事由發生等情，指摘其為不當，並就原審所為論斷，
泛言未論斷或論斷矛盾、違法，而非表明該判決所違背之法令及
其具體內容，暨依訴訟資料合於該違背法令之具體事實，並具體
敘述為從事法之續造、確保裁判之一致性或其他所涉及之法律見
解具有原則上重要性之理由，難認其已合法表明上訴理由。依首
揭說明，應認其上訴為不合法。
據上論結，本件上訴為不合法。依民事訴訟法第481條、第444條
第1 項、第95條、第78條，裁定如主文。
中    華    民    國   111    年    8     月    24    日
                      最高法院民事第四庭
                          審判長法官  鄭  雅  萍  
                                法官  王  本  源  
                                法官  蕭  胤  瑮  
                                法官  許  秀  芬  
                                法官  王  金  龍  
本件正本證明與原本無異
                                      書  記  官
中    華    民    國   111    年    8     月    31    日